【裁判字號】    89,台上,1838
【裁判日期】    890413
【裁判案由】    盜匪
【裁判全文】
最高法院刑事判決                              八十九年度台上字第一八三八號
    上  訴  人  乙○○
    選任辯護人  張豐守律師
    上  訴  人  甲○○
右上訴人等因盜匪案件，不服台灣高等法院台中分院中華民國八十九年一月六日第二
審判決（八十八年度上訴字第一九三七號，起訴案號：台灣南投地方法院檢察署八十
八年度偵字第一三四八、一二一八號），提起上訴，本院判決如左：
    主  文
原判決撤銷，發回台灣高等法院台中分院。
    理  由
本件原判決將第一審判決撤銷，改判仍依想像競合犯關係，論處上訴人乙○○、甲○
○共同意圖為自己不法所有，以強暴、脅迫致使不能抗拒而取他人之物各罪刑（乙○
○累犯），固非無見。
惟查：(一)手槍乃槍砲彈藥刀械管制條例第四條第一款所稱槍砲之一，原判決事實既一
再認定上訴人等之共犯即不詳姓名之三名男子，分持疑似開山刀之刀械及一把手槍進
入被害人賴俊奇住處，用手槍指向在場之被害人林永順、張左又，嚇令被害人等至二
樓強取財物等情，但理由內竟說明手槍並未扣案，且此手槍未見射擊，無法證明係制
式手槍，或具有殺傷力，難認係違禁物，不為沒收之諭知云云，所認定之事實與記載
之理由不免矛盾，自有違誤。(二)、依原判決事實所載上訴人等二人自該三名不詳姓名
成年男子之共犯處分得新台幣（下同）四千元，究係上訴人二人各分得四千元抑或共
分得四千元，未能明確，已屬可議，且依原判決理由二引述甲○○於警訊中供稱：…
…隨後李明萬（共犯之一）即駕該廂型車載我到「阿施」（指袁學詩）檳榔批發商銷
贓，並議價十五萬元，錢未拿到，……不知名三男子告知我們三人在樓上搶得財物，
然後在會合處當場分贓，我分得四千元；並於理由三內引述乙○○於警訊中供述：…
…其中三名不詳姓名之一人說一共搜到一萬六千元，拿四千元給我等語，均說明上訴
人等皆係自該三名不詳姓名之共犯強劫所得財物，分贓四千元。但理由八內又謂本件
盜匪所得財物除檳榔約六萬顆，已出售予不知情之袁學詩十五萬元，而此部分得款中
上訴人二人各取得四千元云云，並以上訴人等得此數額已花用罄盡為由，在盜取之檳
榔價款十五萬元中扣除，而以餘十四萬二千元為諭知應抵償被害人賴俊奇之論據，所
載之事實與說明之理由均相互矛盾，自非適法。(三)、依懲治盜匪條例第七條第二項規
定，盜匪所得之財物變得之財產利益，除應抵償被害人者外，得沒收之。而依原判決
理由二所引述甲○○在警訊所供，上訴人等銷贓予袁學詩之檳榔，雖議價十五萬元，
但錢未拿到；另依共犯李明萬於警訊供稱：「……共賣十五萬元，當時沒有拿錢」之
語，及收購贓物者袁學詩所供：「……他（指李明萬）說要拿錢，我沒有錢，至下午
十七、十八時左右他來拿錢，我先拿二萬元給他」等語（見八十八年度偵字第一三四
八號卷第五頁、第廿二頁反面），則上訴人等盜取之檳榔變得之財產利益，究竟若干
，尚未明瞭，原審未詳細調查及說明，即以議價之十五萬元，作為盜匪所得之財物變
得之財產利益，不無未盡調查及理由不備之可議。上訴意旨指摘原判決不當，非全無
理由，應認有撤銷發回更審之原因。
據上論結，應依刑事訴訟法第三百九十七條、第四百零一條，判決如主文。
中      華      民      國    八十九    年      四      月     十三     日
                              最高法院刑事第十一庭
                                  審判長法官  莊  登  照
                                        法官  洪  明  輝
                                        法官  蔡  清  遊
                                        法官  黃  一  鑫
                                        法官  林  秀  夫
      右正本證明與原本無異
                                              書  記  官
中      華      民      國    八十九    年      四      月     十九     日


司法院資訊處製作；財團法人民間司法改革基金會備份。
